最高法院刑事判決　　　　　　一○○年度台上字第四一八○號
上　訴　人　蘇國林
選任辯護人　游文華律師　
上列上訴人因強制性交案件，不服台灣高等法院台南分院中華民
國九十九年五月四日第二審判決（九十九年度上訴字第二五一號
，起訴案號：台灣嘉義地方法院檢察署九十八年度偵續字第四七
號），提起上訴，本院判決如下：
    主  文
上訴駁回。
    理  由
按刑事訴訟法第三百七十七條規定：上訴於第三審法院，非以判
決違背法令為理由，不得為之。是提起第三審上訴，應以原判決
違背法令為理由，係屬法定要件，如果上訴理由書狀並未依據卷
內訴訟資料，具體指摘原判決不適用何種法則或如何適用不當，
或所指摘原判決違法情事，顯與法律規定得為第三審上訴理由之
違法情形，不相適合時，均應認其上訴為違背法律上之程式，予
以駁回。本件原審經審理結果，認為上訴人蘇國林對告訴人甲女
（人別資料詳卷）強制性交未遂之犯行罪證明確，因而撤銷第一
審之科刑判決，改判論上訴人以犯強制性交未遂罪，處有期徒刑
一年六月。已詳敘調查、取捨證據之結果及憑以認定犯罪事實之
心證理由。上訴意旨略以：(一)、原判決對於甲女當日穿著之合身
牛仔長褲可否輕易穿脫、離開汽車旅館後有無主動撥打電話給其
男友乙男（人別資料詳卷）、與上訴人間有無性交合意之情事，
均未予查明，且針對甲女走出汽車旅館時，是否有掩面哭泣或委
屈之神態一事，自應依職權傳訊旅館之櫃檯小姐以明實情，原判
決顯有調查職責未盡之違法。(二)、原判決認定上訴人暴力壓制甲
女長達半小時，因甲女奮力抵抗掙脫，甲女從床上跌到地下，然
卷內資料並無證據顯示上揭情勢。此外，原判決亦認上訴人可於
壓制同時脫去甲女穿著之合身牛仔褲，顯見原判決所認定上訴人
壓制強度高，壓制力道大；其後卻又稱上訴人未以更強烈之手段
為之，被害人之身體不一定會傷害等語，此似認定係以推拉溫和
方式為之，顯與前述之激烈壓制行為不同，原判決顯有理由不備
及矛盾之違法云云。惟查：(一)、原判決業已依憑上訴人承認甲女
為其子之前任女友，於民國○○○年○月○日晚間九時許以電話
邀約甲女外出聊天，之後駕車將甲女載往租屋處附近之「○○○
汽車旅館」六０二號房間，嗣交付新台幣（下同）五千元與甲女
，並詢問甲女是否已洗過澡，復自行進入廁所內盥洗，再開啟電
視觀看色情頻道，其後甲女丟還五千元，並獨自徒步離開該汽車
旅館；以及在汽車旅館內確有趴在甲女身上，加以親吻之事實，
並援引證人即告訴人甲女指訴上訴人以見面談論伊與其子之事為
由，約伊外出，因伊稱呼上訴人為伯父，視為長輩，不疑有他，
乃讓其將車駛入汽車旅館，因此被強制性交未遂之經過；證人即
乙男亦證述接獲甲女電話表示被上訴人性侵，即要甲女報警之證
詞，以及證人即上訴人之配偶王○○、當地里長侯○○及甲女之
父、母（人別資料詳卷）所證述案發後王○○主動偕同友人，前
往甲女家中要求賠償和解之經過，並參酌上訴人與甲女間之行動
電話通聯資料、第一審勘驗○○○年○月○○日雙方協調過程之
錄音光碟等相關證據資料，據以認定上訴人有原判決事實欄所載
對甲女強制性交未遂之事實，而以上訴人所辯：甲女果真被性侵
，何以在被強制過程中，未造成任何擦挫傷或瘀傷，其告訴前後
矛盾，且違常理，不能僅憑其有瑕疵之指訴為唯一證據，即認定
伊犯罪云云，係事後卸責之詞，殊無足取，於理由內依憑調查所
得之證據，詳加指駁；並說明：(1)上訴人所使用之行動電話確於
案發前之當日（即○○○年○月○日）晚上九時九分、四十三分
、五十七分許，陸續主動發話予甲女所使用之行動電話，以及乙
男於同日晚上十時二十八分許以所使用之行動電話，發話至甲女
所使用之行動電話，通話完畢後，甲女隨即於同日晚上十時三十
六分許，以所使用之行動電話撥打一一０報警。(2)甲女否認與上
訴人談及性交易事，本件果如上訴人所稱係甲女主動帶伊去汽車
旅館，並談到性交易，則雙方理應在前往汽車旅館之前，先行商
議對價，始符情理，然上訴人卻稱：其等到汽車旅館之前並未談
到性交易之事，係進入汽車旅館後才提到性交易云云，與常情有
違，且與事實不符。(3)案發當時甲女遭上訴人拉到床上之際，即
有搖頭、抗拒，並說不要，要告知伯母即上訴人之配偶，而上訴
人仍一直以腳夾住甲女之腳，用雙手放在甲女肩膀兩側，欲親吻
甲女，當甲女因閃躲掙扎而滾落地上，上訴人仍繼續用腳夾住甲
女腳部，用雙手將甲女所穿牛仔褲及內褲脫到大腿，撫摸甲女胸
部、下體等情，業據甲女證稱明確，即上訴人亦承認：伊當時確
有趴在甲女身上，親吻甲女之事實，已如上述。則上訴人既於甲
女為上述言語及行動之際，明知甲女拒絕性交行為，卻仍以上述
之強暴手段欲與甲女性交，其有違反甲女之意願，欲對甲女強制
性交之主觀犯意，並已著手實行，事極明顯。(4)「○○○汽車旅
館」在甲女租屋處附近，案發當晚甲女係獨自徒步離開汽車旅館
一節，為上訴人及甲女所不爭執。倘如上訴人所辯：當時僅因渠
未能一次拿出一萬元之對價，致未能完成性交易，渠未對甲女為
任何強暴、違反意願之行為，則整個過程應係理性、平和，甲女
應無因此生氣，甚至翻臉不認人，獨自率性徒步離去之理。再者
，該汽車旅館既在甲女租屋處附近，若甲女徒步走出該汽車旅館
，十分容易遭鄰居、熟識之人發現，搭乘上訴人所駕車輛，反不
易為他人發覺，且上訴人在甲女離開前亦主動表示要載甲女回去
，是倘如當時兩人僅因上述原因致未能完成性交易，而無其他劇
烈爭執或不快，甲女逕可再搭乘上訴人之車輛離去，而無獨自徒
步走出汽車旅館，不顧他人撞見無端引生流言蜚語之理。(5)證人
即上訴人之配偶王○○已證稱：伊知道甲女對上訴人提出告訴，
向上訴人瞭解來龍去脈之後，才前往探望甲女等語明確。倘如上
訴人所辯，係甲女誣指上訴人強制性交未遂，則上訴人之配偶實
無主動探望甲女，或向其道歉並談及補償之理各情。所為論斷，
核無違反客觀存在之證據法則。上訴意旨任意指摘原判決有理由
不備、理由矛盾之違法云云，自非適法之第三審上訴理由。(二)、
刑事訴訟法第一百六十三條規定揭櫫當事人調查證據主導權之大
原則，法院於當事人主導之證據調查完畢後，認為事實未臻明瞭
仍有待釐清時，始得斟酌具體個案之情形，予以裁量是否補充介
入調查。證據如與發見真實不具關聯性者，法院未為無益之調查
，即不能指為有應調查而不予調查之違法。原判決認定上訴人確
有本件強制性交未遂之犯行，其犯罪事實並無不明瞭之情形；上
揭「○○○汽車旅館」之櫃檯小姐未必知悉甲女如何離開旅館，
或仔細觀察甲女離去時之表情神態，且上訴人於原審既未聲請傳
訊該櫃檯小姐，則原審未依職權調查，仍於原判決就上訴人強制
性交甲女未遂之論證不生影響。此屬法院職權調查證據裁量權之
適法行使，究與應於審判期日調查之證據而未予調查之違法情形
有別，不得資為合法之第三審上訴理由。(三)、其餘上訴意旨，經
核係置原判決所為明白論斷於不顧，仍持已為原判決指駁之陳詞
再事爭辯，及對於事實審法院取捨證據與自由判斷證據證明力之
職權行使，徒以自己之說詞，任意指摘，難認已符合首揭法定之
第三審上訴要件。其上訴違背法律上之程式，應予駁回。
據上論結，應依刑事訴訟法第三百九十五條前段，判決如主文。
中    華    民    國  一○○  年    七    月  二十九  日
                      最高法院刑事第六庭
                          審判長法官  邵  燕  玲  
                                法官  李  伯  道  
                                法官  孫  增  同  
                                法官  李  嘉  興  
                                法官  葉  麗  霞  
本件正本證明與原本無異
                                      書  記  官  
中    華    民    國  一○○  年    八    月    四    日
                                                      v